臺灣宜蘭地方法院刑事判決　　　　　　　　　　　　　　九十年度易字第六八二號
　　公　訴　人　臺灣宜蘭地方法院檢察署檢察官
　　被　　　告　丁○○
　　被　　　告　甲○○
　　被　　　告　乙○○
右列被告因台灣地區與大陸地區人民關係條例等案件，經檢察官提起公訴（九十年度
偵字第二八一四號），本院判決如左：
    主  文
丁○○中華民國船舶船長，違反中華民國船舶不得私行運送大陸地區人民前往臺灣地
區之規定，累犯，處有期徒刑肆月，如易科罰金以參佰元折算壹日。
甲○○、乙○○違反人民入出境，應向內政部警政署入出境管理局申請許可之規定，
未經許可入境，各處拘役參拾日，如易科罰金，均以參佰元折算壹日。均緩刑貳年。
扣案之勞務證貳本均沒收之。
    事  實
一、丁○○前因違反懲治走私條例及臺灣地區與大陸地區人民關係條例案件，分別經
    臺灣高等法院以八十六年上訴字第六五一七號判處有期徒刑一年，及八十六年上
    易字第四七二二號判處有期徒刑四月，並定應執行刑一年三月，於八十八年五月
    一日假釋中付保護管束執行完畢。詎不知警惕，而丁○○與大陸地區人民乙○○
    、甲○○均明知中華民國船舶非經主管機關許可，不得航行至大陸地區及不得使
    大陸地區人民非法進入臺灣地區，且大陸地區人民，若未經依法申請許可人境台
    灣地區，不得出入境。丁○○竟於民國九十年八月二十三日下午三時四十七分許
    ，向海岸巡防總局第一安檢中隊南安安檢站報關出港後，旋駕駛其擔任船長之宜
    蘭縣蘇澳籍「吉順三十六號」漁船，於未經主管機關許可之情形下，即於同年九
    月六日航行至大陸地區福建省湄州島外海五、六浬處，並於同日上午十時許，搭
    載大陸人民乙○○、甲○○自該處出發，於翌日上午九時許返抵宜蘭縣蘇澳港報
    關入港，使上開二名大陸地區人民非法進入台灣地區，欲從事捕魚工作。另甲○○、乙○○於搭乘前開船隻來臺前，委由大陸地區綽號「阿忠」之勞務仲介人員
    （姓名年籍不詳）為二人辦理勞務證，詎「阿忠」在二人不知情之情況下，將甲○○、乙○○之照片，換貼於以大陸地區人民「盧開丁」、「鄭秀民」名義所偽
    造之勞務證上，就此甲○○於上船前已發現，而乙○○於下船收受勞務證時方才
    發現，惟二人仍予以持有並隨身攜帶。嗣於九十年九月十二日下午五時五十分許
    ，經警在「凱發一號」海上船屋查獲乙○○、甲○○時，二人竟將前開偽造之勞
    務證持交警方以供查驗而行使之，並足生損害於「盧開丁」、「鄭秀民」及管理
    機關之管理正確性。
二、案經行政院海岸巡防署海洋巡防總局第七蘇澳海岸巡防隊報請臺灣宜蘭地方法院
    檢察署檢察官偵查起訴。
    理  由
一、訊據被告莊旺樹對於右揭時、地未經合法申請搭載大陸地區人民甲○○、乙○○
    進入臺灣地區一節供承不諱，惟辯稱：搭載處係在烏坵島嶼湄州島中間，該處距
    離為十二浬，伊在六浬處的「議定區」接駁，應該係臺灣地區海域，並未進入大
    陸地區云云。被告甲○○、乙○○二人亦不否認持偽造之勞務證來臺，並持向警
    方查驗而行駛，惟均辯稱：渠等上船前並不知勞務證係偽造的，係到海上旅館拿
    到勞務證時才知道，之前「阿忠」有告訴我們是偽造的，當初我們是以自己的漁
    民證及身分證給「阿忠」辦理，並不知換回的係偽造的勞務證云云。經查：
（一）被告丁○○於右揭時、地未經申請即報關出港接運被告甲○○、乙○○來臺等
      情，業據被告於警訊、偵查及本院審理、調查中均自承在卷，核與共同被告甲○○、乙○○等人陳述情節相符，並有「吉順三十六號」進出港紀錄一件在卷
      可稽，是被告丁○○於九十年九月六日上午十時許，在大陸地區湄州島與臺灣
      地區烏坵島間距湄州島外五、六浬處接駁被告甲○○、乙○○來臺等情，堪予
      認定。
（二）被告丁○○雖辯稱前開接駁地點係所謂「議定區」，並非大陸地區海域，其於
      「議定區」搭載被告甲○○、乙○○並未非法進入大陸地區云云，惟證人丙○○即行政院海岸巡防署第七海巡隊隊員於偵查及本院調查中到庭結證稱：大陸
      地區的「議定區」就像我們海上船屋的停泊區，是大陸地區的海域，規定不能
      進去（見偵查卷第二十九頁）；該「議定區」是大陸地區自行設定的，我們不
      知道他們議定區的定義（見本院九十一年一月十一日訊問筆錄）。而就該所謂
      「議定區」之接駁處究係屬「大陸地區」或「臺灣地區」一節函詢行政院大陸
      委員會，該會則函覆略稱：一、依臺灣地區與大陸地區人民關係條例第二條第
      一款規定，「臺灣地區」係指臺灣、澎湖、金門、馬祖及政府統治權所及之其
      他地區；另依同條第二款規定，「大陸地區」係指臺灣地區以外之中華民國領
      土；並舉法務部八十九年一月十一日法八十九檢字第０五一０六八號函表示意
      見認：依懲治走私條例第十二條於八十一年修正時之立法理由，所謂「臺灣地
      區」與「大陸地區」之範圍，與臺灣地區與大陸地區人民關係條例第二條有關
      「臺灣地區」與「大陸地區」之定義完全相同，因此，允宜做相同解釋。又懲
      治走私條例第十二條所指「大陸地區」，係指臺灣地區以外之中華民國領土，
      至於其範圍如何，司法機關曾分別以領海、海關緝私條例鎖定之緝私海域為，
      或以金門、馬祖與大陸地區之交接海域，而以國防部公告之限制或禁止水域為
      判斷基準，得逕依職權審認，此有該會九十年十一月九日（九十）陸法字第九
      ０一六六五九號函及所附法務部前揭函件存於偵查卷可稽。另本院依職權函詢
      內政部大陸地區湄州島與臺灣地區烏坵島地區之距離為何，該部函覆稱二地相
      距十七浬，此有該部九十一年四月四日台內戶字第０九一００六五六四三號函
      附卷可稽。又本院再以距離大陸地區福建省湄州島港外六浬處之海域，是否屬
      公告之「金門地區限制及禁止海域」函詢國防部作戰及計畫參謀次長室，則該
      室函覆稱：湄州港距金門蓋約七十浬，非屬該部公告之「限制及禁止海域」；
      而烏坵地區之限制水域範圍係烏坵島周邊低潮線向外延伸四千至六千公尺以內
      之水域為限制水域，烏坵島周邊低潮線向外延伸四千公尺以內之水域為禁止水
      域，此有該室九十一年五月一日（九一）戊戌字第一四七０號函及九十一年五
      月十六日（九一）戊戌字第０００一六五一號函及所附之烏坵地區限制禁止水
      域範圍圖在卷可稽。是如以國防部公告之限制或禁止水域為判斷，按一浬為一
      點八五二公里換算，國防部就烏坵地區之限制或禁止水域二點一六浬至三點二
      四浬間（四捨五入計算），則被告丁○○前開接駁處距烏坵島相距約十一、二
      浬，非於國防部公告之烏坵地區限制或禁止水域內，尚非我政府統治權所及，
      參照右揭說明，應係屬於大陸地區之水域內，而屬大陸地區，則被告丁○○駕
      駛船舶非法進入大陸地區，並載運大陸地區人民非法進入臺灣地區等情應堪認
      定。
（三）被告甲○○、乙○○於搭乘前開「吉順三十六號」來臺前，委託綽號「阿忠」
      之人辦理勞務證，經載送二人之被告丁○○交付並收受後，於九十年九月十二
      日下午五時五十分許，於警在「凱發一號」海上船屋查驗時，將大陸地區人民
      「盧開丁」、「鄭秀民」名義換貼其二人照片之偽造勞務證持交警方以供查驗
      而行使之一節，業據被告甲○○、乙○○於海岸巡防署訊問、偵查及本院審理
      中均供承不諱，並有換貼二人照片之偽造勞務證二張扣案可佐，及以盧開丁、
      鄭秀民名義登載之莆田對外經濟技術合作公司勞務清單一紙存卷可稽。雖被告
      甲○○、乙○○均辯稱不知勞務證係偽造，亦無用以行使之意云云，然被告甲○○於海岸巡防署訊問中陳稱：我在上船前就知道了，「阿忠」說那個勞務證
      除了相片以外其他都是假的，但是為了生活不得已冒用等語（見行政院海岸巡
      防署刑案偵查卷宗第一頁背面）；被告乙○○則陳稱：我當時下船的時候，辦
      勞務的代理人說這種證件是可以用的，然後我就聽他的話，因為我是為了賺錢
      ，只要能到船上工作就可以了，我在要下船的時候那個勞務代理人跟我講我才
      知道那是假的勞務證等語（見行政院海岸巡防署刑案偵查卷宗第三頁背面）。
      顯見被告乙○○於上船之初以知悉勞務證已被偽造，而被告甲○○於下船時亦
      知其所持有者係偽造之勞務證，二人來臺下船之後確已知悉渠等所持有者係偽
      造之勞務證。被告乙○○於本院審理中亦陳稱：我們在大陸地區有以合法證件
      申請，不知道使用的是偽造證件，是海巡署叫我們拿出來給他們檢查，我們就
      拿出來，打算檢查後就馬上回大陸地區，我們本來也不想使用，但是要檢查，
      才會拿出來，我們不知到後果會那麼嚴重等語（見本院九十一年六月四日訊問
      筆錄），則被告等如非已知悉持有者係偽造之勞務證，何以表示本來不欲使用
      ，並且打算檢查後隨即返回大陸地區之理？是被告二人於下船後數日警方查驗
      時，明知所持有經偽造之勞務證，仍持之交付警方查驗，足以令人信為係欲以
      偽造之勞務證冒用大陸地區人民「盧開丁」、「鄭秀民」之名義而行使。又「
      盧開丁」、「鄭秀民」確有其人，此有「莆田市湄州島對外勞務合作公司」出
      具並經大陸地區福建省湄州邊防工作站認證之證明單二紙附卷可稽，是被告甲○○、乙○○二人持有以「盧開丁」、「鄭秀民」名義並換貼自己照片之偽造
      勞務證而行使，實已生損害於「盧開丁」、「鄭秀民」及管理機關。是被告甲○○、乙○○行使偽造之勞務證一節，亦堪認定。惟訊據被告丁○○就被告甲○○、乙○○二人行使偽造之勞務證一事並不知情，核與被告乙○○、甲○○
      陳稱被告丁○○並不知情等語相符（見偵查卷第二十三頁），是尚難認被告丁○○有知悉或參與此部分犯行之行為或犯意，附此敘明。
二、被告丁○○未經許可駕駛船舶航行至大陸地區，於搭載大陸地區人民後，並使其
    非法進入臺灣地區，核其所為，係違反臺灣地區與大陸地區人民關係條例第二十
    八條第一項、第二十八條之一第一項之規定，而均犯同條例第八十條第一項之罪
    名，公訴意旨漏未斟酌此點，認被告私行運送大陸地區人民進入臺灣地區之行為
    係犯同條例第十五條第四款使大陸地區人民非法進入臺灣地區之規定，而依同條
    例第八十三條第一項之規定論處，尚有未洽，惟其基本事實同一，本院自應予審
    理，並變更其起訴法條。又二罪間亦有方法結果之京連關係，應依同條例第八十
    條第一項之罪處斷。茲查被告丁○○前因違反懲治走私條例及臺灣地區與大陸地
    區人民關係條例案件，分別經臺灣高等法院以八十六年上訴字第六五一七號判處
    有期徒刑一年，及八十六年上易字第四七二二號判處有期徒刑四月，並定應執行
    刑一年三月，於八十八年五月一日假釋中付保護管束執行完畢，有卷附之臺灣高
    等法院檢察署刑案紀錄簡覆表可按，其受有期徒刑之執行完畢，五年以內再犯有
    期徒刑以上之罪，為累犯，依法加重其刑。而被告甲○○、乙○○二人非法進入
    臺灣地區，並持用偽造之勞務證以行使，核渠等所為，係違反國家安全法第三條
    第一項之規定而涉有同法第六條第一項之罪，及刑法第二百十六條、第二百十二
    條行使偽造特許證書罪。被告乙○○、甲○○持有偽造勞務證並行使之目的係為
    進入臺灣地區，故渠等所犯前開二罪間，有方法結果之牽連關係，應依刑法第五
    十五條之規定，從一重之國家安全法第六條第一項之罪處斷，公訴人認此部分應
    予分論併罰，尚有未合。爰審酌被告丁○○違反臺灣地區與大陸地區人民關係條
    例，載運大陸地區人民入臺之犯罪動機、目的、手段，對二岸人民管理所生之危
    害，及被告甲○○、乙○○來臺動機係為捕魚，其目的、手段及智識程度，且被
    告三人於本院審理、調查中均坦承犯行，態度尚稱良好等一切情狀，分別量處如
    主文所示之刑，並均諭知易科罰金之折算標準，以示懲儆。末查被告甲○○、乙○○二人前均未曾受有期徒刑以上刑之宣告，有其台灣高等法院檢察署刑案記錄
    表附卷可稽，其此次均係屬初犯，經此偵審程序及科刑判決，當知警惕，信無再
    犯之虞，爰均併予宣告緩刑二年，以啟自新。
三、扣案之以「盧開丁」、「鄭秀民」名義換貼被告甲○○、乙○○而偽造之勞務證
    二本，係供犯罪所用之物，且分屬被告乙○○、甲○○所有，業據被告二人供承
    在卷，爰依刑法第三十八條第一項第二款之規定沒收之。
據上論斷，應依刑事訴訟法第二百九十九條第一項前段、第三百條、臺灣地區與大陸
地區人民關係條例第八十條第一項，刑法第十一條前段、第二百十六條、第二百十二
條、第五十五條、第四十一條第一項前段、第四十七條、第七十四條第一款、第三十
八條第一項第二款，罰金罰鍰提高標準條例第二條，判決如主文。
本案經檢察官張鳳清到庭執行職務。
中          華        民         國     九十一    年   六  月   十八    日
                                  臺灣宜蘭地方法院刑事第二庭
                                        審判長法  官  黃  永  勝
                                              法  官  鄭  貽  馨
                                              法  官  郭  顏  毓
右正本證明與原本無異。
如不服本判決，應於判決送達後十日內，向本院提出上訴狀。（應附繕本）
                                              書記官  莊  淑  茹
中          華        民         國     九十一    年   六  月   二十    日
附錄本案論罪科刑法條全文：
臺灣地區與大陸地區人民關係條例
第八十條第一項
中華民國船舶、航空器或其他運輸工具所有人、營運人或船長、機長、其他運輸工具
駕駛人違反第二十八條第一項規定或違反第二十八條之一第一項規定或台灣地區人民
違反第二十八條之一第二項規定者，處三年以下有期徒刑、拘役或科或併科新台幣一
百萬元以上一千五百萬元以下罰金。但行為係出於中華民國船舶、航空器或其他運輸
工具之船長或機長或駕駛人自行決定者，處罰船長或機長或駕駛人。
刑法第二百一十二條
 (偽造變造特種文書罪)
偽造、變造護照、旅券、免許證、特許證及關於品行、能力服務或其他相類之證書、
介紹書，足以生損害於公眾或他人者，處一年以下有期徒刑、拘役或三百元以下罰金
。
刑法第二百一十六條
 (行使偽造變造或登載不實之文書罪)
行使第二百十條至第二百十五條之文書者，依偽造、變造文書或登載不實事項或使登
載不實事項之規定處斷。
